臺灣彰化地方法院刑事判決
110年度易字第87號
公  訴  人  臺灣彰化地方檢察署檢察官
被      告  柯虹汝


指定辯護人  施依彤律師
上列被告因妨害自由案件，經檢察官提起公訴（108年度偵字第1
2887號），本院判決如下：
    主  文
乙○○犯如附表一主文欄所示之罪，各處如所示之刑。應執行拘役
三十日，如易科罰金，以新臺幣一千元折算一日。
　　犯罪事實
一、乙○○與甲○○之前配偶蕭莫文有感情糾紛，乙○○於民國107年1
    2月31日晚間9時27分許，多次撥打電話給蕭莫文，因遭蕭莫
    文封鎖，而無法順利接通，乙○○遂改使用FB（臉書）MESSEN
    GER語音通話方式撥打電話予蕭莫文，因蕭莫文正駕駛汽車
    無暇接聽，即由甲○○開啟擴音模式代為接聽，詎乙○○竟基於
    恐嚇危害安全之犯意，對甲○○恫稱：「我要殺妳全家」等語
    ，使甲○○聽聞後心生畏怖，致生危害於生命、身體安全。
二、乙○○意圖散布於眾，基於加重誹謗之犯意，於附表二所示之
    時間，在臺灣某不詳地點，以所示之方式，張貼所示之文字
    、照片，足以毀損甲○○之名譽。
    理  由
壹、證據能力之說明
一、被告乙○○及其辯護人主張，被告於檢察事務官所為之不利於
    己陳述，因受之前車禍腦震盪之影響，而無法清楚思考，故
    當時承認犯行部分之陳述，應屬不實等語。然而
　㈠經本院當庭勘驗被告於108年4月29日、108年6月20日、108年
    9月3日檢察事務官詢問筆錄，製有勘驗筆錄可以佐證（見本
    院卷第77頁至第86頁、第96頁至第101頁）。
　㈡上開勘驗內容與筆錄之記載相符，被告當時並未受到任何強
    暴、脅迫等不正方法詢問，其回答亦無思考不清、答非所問
    、精神不濟、身體狀況欠佳之情事，難認被告及其辯護人上
    開主張為真。因此，被告之檢察事務官詢問筆錄，應有證據
    能力。
二、其餘供述、非供述證據，被告及其辯護人則同意有證據能力
    ，並不爭執，查無違法取證、顯不可信之情事，應有證據能
    力。
貳、實體部分
一、被告於本院審理時否認有何恐嚇、散布文字誹謗之犯行，辯
    稱：我並沒有使用FB MESSENGER語音通話方式撥打電話給蕭
    莫文，且附表二所示之文字，並不是我張貼的，應該是遭駭
    客入侵等語。
二、本案爭點：被告坦承其臉書之暱稱為「彩虹」，但否認曾出
    言恐嚇告訴人、發表如附表二所示之文字、照片。因此，本
    案爭點在於：
　㈠恐嚇部分：被告是否曾出言恐嚇告訴人？告訴人是否會因此
    心生畏懼？
　㈡誹謗部分：
　⒈刑法第310條第1項之不法構成要件為：「意圖散布於眾，而
    指摘或傳述足以毀損他人名譽之事者，為誹謗罪，處1年以
    下有期徒刑、拘役或1萬5千元以下罰金。」誹謗罪之處罰，
    涉及言論自由與名譽權的衝突問題，司法院大法官釋字第50
    9號解釋，對此已有闡釋，大法官認為，刑法第310條第1項
    、第2項之誹謗罪，並無違憲，但為了避免刑罰過於嚴厲，
    大法官亦援引該條第3項前段「對於所誹謗之事，能證明其
    為真實者，不罰」作為緩和，針對該條款，大法官進一步認
    為：「並非謂指摘或傳述誹謗事項之行為人，必須自行證明
    其言論內容確屬真實，始能免於刑責。惟行為人雖不能證明
    言論內容為真實，但依其所提證據資料，認為行為人有相當
    理由確信其為真實者，即不能以誹謗罪之刑責相繩，亦不得
    以此項規定而免除檢察官或自訴人於訴訟程序中，依法應負
    行為人故意毀損他人名譽之舉證責任，或法院發現其為真實
    之義務。就此而言，刑法第310條第3項與憲法保障言論自由
    之旨趣並無牴觸。」據此，大法官認為名譽受到某發表言論
    之人侵害者，必須能夠證明發表言論者具有「真正惡意」，
    亦即發表言論者於發表言論時，明知所言非真實或過於輕率
    疏忽而未探究所言是否為真實，此種不實內容之言論才要受
    到法律制裁或負擔賠償責任。
　⒉目前為網路世代，智慧型手機早就成為你、我、他生活中不
    可或缺的溝通、聯繫、獲取資訊的工具，且各類社群網路盛
    行，也讓客觀真實的事實、虛假的謊言快速散布，一旦行為
    人在網路上的言論夾雜事實、虛構與誇大（虛實兼具），對
    於名譽權的傷害更大，被害人必須花更多力氣澄清，且未必
    能夠達到預期的效果，因此，在決定是否構成真正惡意（誹
    謗言論）時，亦應考慮網路的上開特性。
　⒊據此，此部分爭點在於：附表二之貼文，是否是被告所為？
    若是被告所為，其主觀是否有「真正惡意」？
三、經查：
　㈠下列證據資料，可以證明被告為本案恐嚇、誹謗之言論：
　⒈證人即告訴人甲○○於本院審理時證稱（略以）：
　⑴本件是我提出告訴的，107年12月31日的跨年夜，我跟前夫蕭
    莫文以及3個孩子在車內，正在開車回彰化，蕭莫文的電話
    一直在響，但他卻不接，我覺得很奇怪，直覺一定有問題，
    後來我請我前夫轉擴音，電話中的聲音開始罵一些不堪入耳
    的話，也有恐嚇我，說要殺我全家，還說我負責脫褲子，就
    可以出門開豪車、住豪宅，掛上電話後，我質問蕭莫文，但
    蕭莫文說這是詐騙集團，而我不相信，因為詐騙集團不會對
    我說這些話，我們回到彰化後，蕭莫文突然跟我說，電話中
    的那個人很恐怖，要我小心，我當下的反應是蕭莫文背叛我
    ，我要求蕭莫文帶我去找被告，一開始蕭莫文推說他不知道
    被告住哪裡，剛好朋友打電話給我拜年，我將上情告知給我
    的朋友，後來當天我就跟蕭莫文、我朋友、我弟弟，一起去
    被告家找她，但當天被告不在家，只有她姐姐在家，因為之
    前我們已有報警，所以警方到場後，我們就離開。
　⑵我提出的告訴狀中，有檢附相關證物，這些都是被告在網路
    上的PO文，其中證物二是被告在蕭莫文的FB上留言，一般人
    都可以看到，這些內容除了我17歲就逃家、要對方硬娶我、
    並未善待前妻大女兒、墮胎6次、我弟弟去恐嚇被告的部分
    外，其他都屬實，我雖然曾墮胎，但不是6次，就我的認知
    而言，我弟弟並沒有恐嚇或持槍。
　⑶證物三部分，是之前公司股東張銘和截圖傳LINE給我，我保
    留下來作為證據，這是私下的群組，張銘和沒有跟我說被告
    同時傳很多相同內容的LINE給其他人，因為張銘和是生意人
    ，不想惹事，他傳LINE給我的目的，是希望我注意一點。
　⑷證物四部分，是被告傳私LINE給張銘和，張銘和再截圖傳LIN
    E給我的，張銘和就是張明仁，是同一人。　
　⑸證物五部分，則是被告自己在她的FB中貼文。
　⑹證物六部分，是LINE的動態訊息，應該是朋友傳給我的，該
    人是否是張銘和，我並不知道。
　⒉雖然告訴人的立場與被告相反，但有以下證據資料，可以佐
    證告訴人上開證詞，應屬可信：
　⑴恐嚇部分：
　①依據告訴人於偵查中所提出證物七顯示，被告確實於107年12
    月31日晚間9時許，多次使用FB MESSAGER聯繫蕭莫文（見交
    查卷第25頁至第26頁），對此，被告亦於108年4月29日檢察
    事務官詢問時，亦坦承在案（見交查卷第41頁至第42頁），
    其事後又翻異其詞，實無法採信，可見告訴人所言，並非全
    然無據。
　②證人即告訴人之女蕭云婷於檢察事務官詢問時證稱：案發當
    時，被告有打電話說要把我們全家殺了，當時我母親是開擴
    音的模式等語（見交查卷第62頁），亦與告訴人上開證詞相
    符。
　③證人蕭莫文於檢察事務官詢問時，亦清楚證稱其曾聽聞被告
    出言恫嚇告訴人（見交查卷第105頁），足見告訴人上開證
    言，應屬真實。
　④綜合上開證據資料，可以認定被告確實於犯罪事實欄所示之
    時間，以所示之方式，出言恫嚇告訴人。
　⑵誹謗部分：
　①此部分有刑事告訴狀所檢附之相關證物可以佐證（如附表二
    備註欄所示頁），可見告訴人所言，已屬可信。
　②被告於檢察事務官詢問時，亦坦承附表二所示之文字，為其
    所為（見交查卷第105頁）。
　③被告雖然於本院審理時辯稱其臉書帳戶遭人盜用，附表二所
    示之文字，並非其所為，但此一辯解，與其於檢察事務官詢
    問時之陳述，已有不合，是否可信，實屬可疑，且此些內容
    ，涉及告訴人的隱私，「駭客」並無利用被告臉書帳戶貼文
    之理，且臉書帳戶有相關登錄、認證機制，若遭人冒用，應
    可輕易察覺，被告於案發後迄今，都沒有任何報警的舉動，
    難認其所言為真。
　④因此，附表二所示之文字，確實為被告所撰寫、PO文，至為
    明確，可以認定。
　㈡關於告訴人是否因此心生畏懼部分，本院認為，告訴人於接
    聽FB MESSAGER時，並不認識被告，對於被告的為人、背景
    、前科等個人資料毫無所悉，突遭被告以上開言語恫嚇，客
    觀上看來，確實已經足以讓其心生畏懼，對此，告訴人亦於
    本院審理時證述明確。
　㈢關於真正惡意部分：
　⒈就告訴人之弟王偉成涉嫌持槍、恐嚇部分，依據臺灣臺中地
    方法院108年度易字第1159號判決之記載，王偉成曾於108年
    1月1日至被告住處，欲找被告理論，但未遇被告，因而公然
    侮辱被告之姐柯虹伶，且對之言語恐嚇，經判處應執行拘役
    65日，但就被告是否有持插在口袋中之不詳器物進行恐嚇部
    分（柯虹伶在該案偵查中表示是槍枝），上開判決不另為無
    罪諭知（見本院卷第239頁至第248頁），由此可見，告訴人
    之弟確實曾至被告住處為公然侮辱、恐嚇之犯行，但卻無對
    空鳴槍（3回）、踹門、整天恐嚇勒索別人的事實，就此而
    言，被告的言論，夾雜部分真實、部分虛構、部分誇大，比
    起全然虛構，這樣的言論，對於告訴人的名譽殺傷力更大，
    就目前的證據資料看來，看不出來被告有經過任何合理的查
    證，應可認定被告主觀已有真正惡意。
　⒉就附表二編號2部分，根據卷內臺灣臺中地方檢察署108年度
    偵字第21989號不起訴處分書之記載（見本院卷第237頁），
    被告雖然曾於108年1月7日上午9時許，在臺中市烏日區發生
    車禍，但該車禍是被告在車道中驟停而發生，並非無故遭人
    自後追撞，且該車禍之相對人為胡恩榕（即該案之告訴人）
    ，被告只要向警方或胡恩榕查證，就可以知道該車禍與本案
    告訴人無關，但被告卻於車禍發生後的當天下午，未經任何
    查證，就貿然在不特定多數人可以共見共聞之臉書，散布附
    表二編號2所示之文字、張貼車禍受傷照片，內容直指告訴
    人「派人」故意駕車傷害被告，此一言論，亦夾雜部分真實
    （被告出車禍）、部分虛構（告訴人派人故意傷害）部分誇
    大（遭人跟蹤），已使告訴人的名譽受到減損，而有真正惡
    意。
　⒊其餘部分，告訴人已經清楚證稱其並未有此部分之事實，且
    均涉及私德，因被告否認此些文字其為散布，本院無從查證
    其是否已經合理查證，根據檢察官提出之表面證據，已足以
    讓本院產生被告未經查證而惡意虛構、誇大此部分事實之有
    罪確信心證程度，應具有真正惡意。
　㈣從而，被告之辯解無法採信，本案事證明確，應依法論科。
三、刑法第305條、第310條第2項關於罰金刑之規定，雖於108年
    12月25日修正公布施行，但本次修法係將上開條文之罰金數
    額調整後予以明定，與舊法並無不同，自無新舊法比較適用
    之問題。
四、論罪科刑：
　㈠核被告如犯罪事實欄所示所為，係犯刑法第305條之恐嚇危
    害安全罪；如犯罪事實欄所示所為，則係犯同法第310條第
    2項之加重誹謗罪。
　㈡被告基於單一誹謗犯意，於密接時間，侵害告訴人之同一名
    譽法益，各行為之間的獨立性薄弱，應屬接續犯之罪，其所
    犯上開2罪，犯意各別、行為不同，應分論併罰。
　㈢爰審酌被告因感情糾葛，竟貿然恐嚇告訴人，且明知其車禍
    案件與告訴人無關，竟然在網路上散布不實的文字，讓聽聞
    者誤以為告訴人「派人」故意駕車傷害被告，且虛構、誇大
    部分事實，此已使告訴人的名譽受到嚴重減損，另斟酌被告
    於犯罪後否認全部犯行，此雖屬憲法防禦權之行使，本院不
    應該單以此作為加重量刑的理由，但此與其他相類、已經坦
    承全部犯行的被告相較，自應在量刑予以充分考量，如此方
    符平等原則，而被告於108年間，經診斷為：「適應性憂鬱
    症」，109年經診斷為：「懷疑妄想症」，但並未規律門診
    （見本院卷第109頁之中山醫學大學附設醫院110年6月23日
    中山醫大附醫法務字第1100005609號函），可見被告已有精
    神方面之疾病，告訴人於本院審理時表示：我希望還我一個
    公道，讓我可以平復這些年所受的委屈，我是一名受害者，
    不需要面對這些，被告對小孩造成的影響，不是當事人可以
    想像的，不是在法庭上說謊，就沒有事情等語之量刑意見，
    被告於本案案發之前，並無誹謗之前科，但有傷害之前案，
    此與恐嚇罪之罪質相關，可見被告對於他人的生命、身體法
    益展現漠然與輕忽之態度，而被告為中低收入戶（見本院卷
    第45頁之臺中市政府社會局110年2月22日中市社助字第1100
    022762號函），經濟狀況非佳，其於本院審理時自述：我的
    學歷是高職畢業，未婚，育有1名15歲的女兒，目前與父母
    、女兒、姐姐同住，我現在從事美髮業，月薪約新臺幣3～4
    萬元，要負擔全家的經濟，我父親領有殘障手冊，女兒有罕
    見疾病，我身為女兒、母親，必須堅強面對等語之家庭生活
    與經濟狀況等一切情狀，分別量處如附表一主文欄所示之刑
    ，並諭知易科罰金之折算標準。
五、刑法第50條、第51條並未明文規定在個案中應該如何量定應
    執行之刑，對此，本院認為數罪併罰案件定應執行刑之目的
    在於「罪責原則」及「特別預防」之考量，刑罰之一般預防
    功能，將使行為人淪為「警惕世人」的工具（手段），侵害
    人性尊嚴（刑罰的一般預防功能在於立法者所設定的法定刑
    的本身），不應該在量刑或定應執行刑予以考慮，而經過此
    一特別之量刑程序，方能充分反應各行為整體之不法內涵，
    進而進行充分且不過度的罪責評價，尤其是各宣告刑對於行
    為人的刑罰意義，也應該充分考量行為人本身的人格特性及
    刑罰經濟原則，過重的刑罰反而無法達到教化之目的，更有
    可能違反比例原則。此外，本院亦認刑法第57條所規定之各
    款量刑事由，就同一事由在定應執行之刑時予以再次評價，
    並不違反「雙重評價禁止」，主要的理由在於兩者的制度目
    的不同，在決定宣告刑時，法院應該考量宣告刑之處遇是否
    合乎罪責原則與特別預防功能，在罪責框架基礎內決定具體
    刑度，但在決定應執行刑時，則是出於整體刑罰執行的考量
    ，行為人的人格罪責，已經在各罪宣告刑累加的上限下，作
    為得減輕應執行之刑之事由，尤其是行為人所犯數罪的犯罪
    特質，總和的累加觀察，更可以充分反應行為人的主觀法敵
    對意思，以及法益侵害的總體威脅程度。因而斟酌本案被告
    所犯，分屬恐嚇、誹謗罪，罪質有異，但被害人同一，被告
    是因為與蕭莫文之間的感情糾葛，而犯本案，其又有上開精
    神、經濟與家庭狀況，本案犯罪時間緊接，被告於犯罪後並
    未與告訴人和解，難認積極彌補損害等一切情狀，定應執行
    之刑如主文所示，且諭知易科罰金之折算標準。
六、本院原本已經囑託臺中榮民總醫院對被告進行精神鑑定，但
    被告表示因工作無法配合（見本院卷第183頁之刑事陳報狀
    ），本院考量本案犯罪情節尚非嚴重，另依上開勘驗筆錄顯
    示（即檢察事務官詢問筆錄），被告於陳述當時，並無任何
    精神異常、答非所問、虛談、妄想等情事，其於檢察官事務
    官詢問時，對於本案案發過程、情節，亦有相當之認知，應
    無刑法第19條所規定辨識能力與控制能力，與常人相較已有
    欠缺，或顯然較為低下之情事，自無該條之適用，在此指明
    。
七 、不另為無罪諭知部分：
　㈠公訴人另認被告有以下行為：
　⒈於犯罪事實欄所示之時間、地點，另對告訴人恫嚇稱：「拿
    硫酸潑妳」等語，而犯刑法第305條之恐嚇危害安全罪。
　⒉於附表三所示之時間、地點，散布不實的言論，造成告訴人
    的名譽受損，而犯刑法第310條第2項之加重誹謗罪。
　㈡然而：
　⒈關於恐嚇部分，僅告訴人於108年9月3日檢察官事務官詢問時
    之證述，其於告訴狀、接受檢察事務官其他歷次詢問時、本
    院審理時，均未提及上情，且蕭莫文、蕭云婷亦未證稱曾聽
    聞上情，此部分並無任何補強證據可以佐證，難以認定此部
    分之事實為真。
　⒉關於誹謗部分：
　⑴被告雖然否認附表三所示之文字，為其所PO文，但此部分事
    實，有告訴人提出之告證資料（詳如備註欄所示）、告訴人
    之指證、被告於檢察事務官詢問時之陳述可以佐證，至為明
    確，可以認定。
　⑵然而，刑法第310條第1項之誹謗罪，除犯罪故意外，尚須有
    「散布於眾」之意圖，始能成罪。經查：
　①就附表三編號1之文字部分，檢察官雖然認為被告是在蕭莫文
    之臉書上留言，但根據卷內刑事補充告訴理由狀及所檢附之
    證物八所示，該文字是FB MESSAGER的頁面擷取，為被告與
    蕭莫文之間的對話，並未公開，即便被告在此PO文，也僅蕭
    莫文可以知悉，難以認定被告主觀上有藉此散布於眾之意圖
    。
　②就附表三編號2、3之文字部分，為被告以LINE通訊軟體，私
    下傳送給張銘和（即張明仁），僅張銘和可以獲取此部分之
    言論，被告並不是在多人可以共見共聞的地方PO文，亦難認
    被告主觀具有散布於眾之意圖。　
　㈢從而，上開恐嚇、誹謗部分原均應為無罪之諭知，但此與上
    開有罪部分，檢察官認為屬接續犯之一罪，自應不另為無罪
    之諭知。
據上論斷，應依刑事訴訟法第299條第1項前段，判決如主文。
本案經檢察官陳顗安提起公訴，檢察官陳昭蓉、吳皓偉到庭執行
職務。
中　　華　　民　　國　　111 　年　　1 　　月　　28　　日
                  刑事第五庭  法  官  陳德池
以上正本證明與原本無異。　
如不服本判決，應於收受判決後20日內向本院提出上訴書狀，並
應敘述具體理由。其未敘述上訴理由者，應於上訴期間屆滿後20
日內向本院補提理由書（均須按他造當事人之人數附繕本）「切
勿逕送上級法院」。
告訴人或被害人對於判決如有不服具備理由請求檢察官上訴者，
其上訴期間之計算係以檢察官收受判決正本之日期為準。
中　　華　　民　　國　　111 　年　　2 　　月　　8 　　日
                              書記官  陳孟君 
附表一：
編號 犯罪事實 主文 1 犯罪事實欄 乙○○犯恐嚇危害安全罪，處拘役二十日，如易科罰金，以新臺幣一千元折算一日。 2 犯罪事實欄 乙○○犯散布文字誹謗罪，處拘役二十日，如易科罰金，以新臺幣一千元折算一日。 

附表二（誹謗部分）：
編號 張貼時間 張貼方式 張貼內容 備註 1 108年1月5日 被告至蕭莫文臉書網頁上留言 ⒈17歲逃家做簽賭開分員...為了硬嫁給現在老公，拿了6次小孩...靠著販賣毒品槍枝親弟弟，(同際會)當貴婦團，你了不起；你敢叫你吸毒弟弟，去到我家(開空鳴槍3回)踹門，威脅恐嚇...。 ⒉甲○○，不要以為你有一個販賣毒品，槍枝的親弟弟王偉成，就可以拿槍到處恐嚇...。 ⒊你所謂的(貴婦)就是靠著老公，還有你整天恐嚇勒索別人的親弟弟嗎？...。 ⒈告訴狀證物二 ⒉起訴書附表編號2 2 108年1月6日 在其臉書帳號「彩虹」網頁上張貼文字 (甲○○)彰化A區彰女同濟會，你有需要這樣傷害我嗎？感覺有人跟蹤我，故意催油門從我身旁閃過開車，脅迫停速，卻超後機車追撞...機車毀了，頭腫，大腿縫了好幾針...我命硬的很~ ⒈告訴狀證物五 ⒉起訴書附表編號4臉書部分 3 108年1月6日 帳號「莫問」通訊軟體LINE張貼留言及照片 蕭莫文，甲○○，你們這對假面夫妻，憑一通電話，我單身未婚，被男人追求有甚麼不對，我正當美髮，服飾業工作養女兒，妳老公訊息騷擾我，(抓姦要在床)妳不懂嗎？甲○○沒本事管自己男人，夫妻跟親弟弟帶一群人去我家開空鳴槍，叫囂恐嚇威脅...蕭先生你這沒擔當爛男人，任由一個一輩子沒工作經驗，只會替你生孩子貴婦老婆... ⒈告訴狀證物六 ⒉起訴書附表編號5  

附表三（不另為無罪諭知部分）：
編號 張貼時間 張貼方式 張貼內容 備註 1 108年1月1日 被告至蕭莫文臉書網頁上留言 妳拿了那麼多個小孩了，不差再多幹，繼續拿、17歲被幹到現在，有車有房有錢、一輩子只要用名字幫男人背書，脫褲子拿小孩，生小孩，就不用工作 ⒈告訴狀證物八 ⒉起訴書附表編號1 2 108年1月6日 被告使用帳號「莫問」，以通訊軟體LINE傳送訊息予張銘和 ⒈17歲逃家做簽賭開分員...為了硬嫁給現在老公，拿了6次小孩...靠著販賣毒品槍枝親弟弟，(同際會)當貴婦團，你了不起；你敢叫你吸毒弟弟，去到我家(開空鳴槍3回)踹門，威脅恐嚇...。 ⒉甲○○，不要以為你有一個販賣毒品，槍枝的親弟弟王偉成，就可以拿槍到處恐嚇...。 ⒊你所謂的(貴婦)就是靠著老公，還有你整天恐嚇勒索別人的親弟弟嗎？...。 ⒈告訴狀證物三 ⒉起訴書附表編號3 3 108年1月6日 被告以通訊軟體LINE傳送訊息方式寄送予張明仁 (甲○○)彰化A區彰女同濟會，你有需要這樣傷害我嗎？感覺有人跟蹤我，故意催油門從我身旁閃過開車，脅迫停速，卻超後機車追撞...機車毀了，頭腫，大腿縫了好幾針...我命硬的很~ ⒈告訴狀證物四 ⒉起訴書附表編號4LINE部分 

附錄論罪科刑法條全文：
中華民國刑法第305條
以加害生命、身體、自由、名譽、財產之事恐嚇他人，致生危害
於安全者，處2年以下有期徒刑、拘役或9千元以下罰金。

中華民國刑法第310條
意圖散布於眾，而指摘或傳述足以毀損他人名譽之事者，為誹謗
罪，處1年以下有期徒刑、拘役或1萬5千元以下罰金。
散布文字、圖畫犯前項之罪者，處2年以下有期徒刑、拘役或3萬
元以下罰金。
對於所誹謗之事，能證明其為真實者，不罰。但涉於私德而與公
共利益無關者，不在此限。